臺灣臺中地方法院民事判決　　　　　　　96年度訴字第1329號
原　　　告　乙○○
訴訟代理人　黃呈利律師
被　　　告　甲○○
上列當事人間請求損害賠償事件，本院於民國96年9月5日言詞
辯論終結，判決如下：
    主  文
被告應給付原告新台幣肆拾玖萬伍仟零玖拾捌元，及自民國九十
六年六月一日起至清償日止，按年息百分之五計算之利息。
原告其餘之訴駁回。
訴訟費用由被告負擔四分之一，餘由原告負擔。
本判決於原告以新台幣壹拾陸萬陸仟元為被告供擔保後，得假執
行。
原告其餘假執行之聲請駁回。
    事實及理由
甲、程序方面：
    本件被告經合法送達，未於言詞辯論期日到場，核無民事訴
    訟法第386條各款所列情形，爰依原告聲請，由其一造辯論
    而為判決。
乙、實體方面：
一、原告起訴主張：
  (一)被告於民國95年3月20日上午7時10分許，駕駛車號QV-5092
    號自小客貨車，沿台中市○區○○○街由自由路往南京路方
    向之直行快車道行駛，行經自由三街與進德一街交岔口時，
    適原告騎乘車號YIA-516號重機車，沿進德一街往進德路方
    向直行，被告於駕車時應注意行經交岔路口，應禮讓右方車
    先行。而依當時情形亦無不能注意之情事，竟疏未注意，致
    撞上從其右方騎乘機車直行之原告，致原告受有左脛、腓骨
    開放性骨折，左第5趾骨骨折、左側第8、9肋骨骨折合併血
    胸、左側股骨粗隆間骨折等傷害。被告所涉過失傷害罪，經
    鈞院以96年度中簡字第993號判處有期徒刑2月確定。爰依民
    法第184條第1項前段、第193條第1項及第195條第1項侵權行
    為之規定提起本訴，請求賠償原告之損失。茲將請求賠償之
    明細詳列如下：
    1.減少勞動能力之損失：
      原告車禍受傷骨折造成左下肢髖關節及踝關節遺存顯著運
      動障害，勞動能力減損61.52%，而原告係32年4月26日出
      生，事故發生時雖係62歲，惟仍從事漁貨批發工作，算至
      年滿70歲止，原告可得工作之時間為7年1月又8日（約為7
      年），另依行政院主計處公佈之93年度平均每人國民所得
      每年429,593元計算，得請求減少之勞動損失為1,621,022
      元（計算式：0.613,360×429,593×0.6152）。
    2.看護費用：
      原告因本件車禍受傷無法自理日常生活，需委託家人照料
      及復健，所需時間長達1年3月，每日看護費用以2,200元
      計算，原告請求1年之看護費用總計為803,000元（2,200
      ×365=803,000）。
    3.精神慰撫金：
      原告因受傷成殘，精神痛苦莫名，雖僅國小畢業，惟遭此
      變故，仍應予相當之精神賠償，爰請求慰撫金20萬元。
  (二)聲明：(1)被告應給付原告200萬元，及自起訴狀繕本送達翌
    日起至清償日止，按年息5%計算之利息；(2)願供擔保，請准
    宣告假執行。
二、被告未於言詞辯論期日到場，亦未提出準備書狀作何聲明或
    陳述。
三、法院之判斷：
  (一)本件原告主張被告於95年3月20日上午7時10分許，駕駛車號
    QV-5092號自小客貨車，沿台中市○區○○○街由自由路往
    南京路方向之直行快車道行駛，行經自由三街與進德一街交
    岔口時，應禮讓右方車先行，而依當時情形亦無不能注意之
    情事，竟疏未注意，致撞上從其右方騎乘車號YIA-516號重
    機之原告，致原告受有左脛、腓骨開放性骨折，左第5趾骨
    骨折、左側第8、9肋骨骨折合併血胸、左側股骨粗隆間骨折
    傷害等事實，有診斷證明書為證，而被告所涉過失傷害罪，
    經本院以96年度中簡字第993號判處有期徒刑2月確定，並經
    本院調取該刑事卷宗核閱屬實，原告前開之主張，自堪信為
    真實。又被告於上開刑事案件偵查中對其就本件車禍有過失
    亦不爭執，並有交通事故現場圖及調查報告表、照片12張附
    於刑事卷宗可資佐證，是被告就本件車禍致原告受傷，應負
    過失責任甚明，且被告前開過失行為與原告所受之前開傷害
    間，顯有相當因果關係，亦堪認定。
  (二)次按因故意或過失，不法侵害他人之權利者，負損害賠償責
    任；汽車、機車或其他非依軌道行駛之動力車輛，在使用中
    加損害於他人者，駕駛人應賠償因此所生之損害；不法侵害
    他人身體、健康者，對於被害人因此喪失或減少勞動能力，
    或增加生活上之需要時，應負損害賠償責任；不法侵害他人
    之身體、健康、名譽、自由、信用、隱私、貞操，或不法侵
    害其他人格法益而情節重大者，被害人雖非財產上之損害，
    亦得請求賠償相當之金額；民法第184條第1項、第191條之2
    前段、第193條第1項、第195條分別定有明文。本件被告因
    過失不法侵害原告身體，已如前述，自應就原告所受損害負
    賠償責任。茲就原告請求之金額，是否應予准許，分述如下
    ：
    1.減少勞動能力之部分：
      (1)原告主張其因該次車禍受傷，致有左脛、腓骨開放性骨
        折，左第5趾骨骨折、左側第8、9肋骨骨折合併血胸、
        左側股骨粗隆間骨折等傷害，認其喪失勞動程度為23.0
        7%等語，而本院向行政院衛生署台中醫院函查覆稱「依
        據病歷記載患者乙○○先生之骨折造成左下肢髖關節及
        踝關節遺存顯著運動障害（項目142）」，有該醫院96
        年8月14日中醫歷字第0960007127號函附卷可參，則對
        照勞工保險殘廢給付標準表第142項為一下肢三大關節
        中，有二大關節遺存顯著運動殘害，其勞動能力減損為
        61.52%，是原告該部分主張自屬有據。
      (2)又按勞動年數如何認定，涉及計算喪失或減少勞動能力
        損害額之要素之一，則其起迄年歲為何？司法院曾提出
        討論，其研討結果，結論如下：「起算年歲：原則上依
        具體個案認定，如係年幼受傷且未正式就業，則以20歲
        為起算點。算至年歲：原則上以60歲為基準，惟如遇特
        殊個案，則宜斟酌具體情形認定之（民事法律專題研究
        (十四)第297-298頁參照）」，即依具體個案認定是否係特
        殊個案，若有積極證據證明被害人於年滿60歲後，仍持
        續工作即有勞動能力，自應計算其所受勞動能力之損害
        程度，（85年台上字第2640號判決意旨亦可參照）。本
        件原告係32年4月26日出生，於事故發生時雖已逾62歲
        ，惟其實際仍從事漁貨批發工作，有原告提出其工作相
        關之請款單、送貨單、訂貨單等附卷可稽，足認係屬於
        上開特殊個案之情形，是其請求勞動能力減少之損害算
        至其年滿70歲止，尚非無據，是自95年3月20日事故發
        生起算至原告滿70歲止，尚有7年1月又6日之工作時間
        ，原告請求以7年計算，自無不可。
      (3)另原告雖主張依行政院主計處公佈之93年度平均每人國
        民所得每年429,593元計算其減少之勞動損失云云，惟
        查，國民平均所得為全國國民所有所得之平均數，其並
        非僅以勞動能力之所得為限甚明，二者之統計基礎既有
        不同，自不能以國民平均所得指為勞動能力之所得（最
        高法院88年度台上字第2930號判決可資參照）。又本件
        原告提出之上開請款單、送貨單、訂貨單僅能證明其仍
        有勞動能力及損失，而原告既未提出每月薪資所得證明
        ，本院參酌原告之年齡、教育程度僅為國小畢業、經濟
        狀況等一切情狀，認原告每月工作之收入以勞動基準法
        所規定之基本工資每月17,280元計算為適當。又原告得
        請求減少勞動能力之期間為7年（即84個月），且依霍
        夫曼式扣除依法定利率計算中間利息一次賠償之喪失勞
        動能力損害即為764,298元【即月別5/12%複式霍夫曼計
        算法（扣除中間利息），計算式：17,280（每月最低勞
        動薪資）×71.00000000（此為應受扶養84月之霍夫曼
        係數）×61.52%（此為喪失勞動能力比率）＝764,298
        元（小數點以下4捨5入）】，此部分之請求為有理由，
        逾此部分之請求，即屬無據，不應准許。
    2.看護費用部分：
      (1)按親屬間之看護，縱因出於親情而未支付該費用，然其
        所付出之勞力，顯非不能以金錢為評價，此種基於身分
        關係之恩惠，自不能加惠於加害人，而應比照一般看護
        情形，認被害人受有相當看護費之損害，命加害人賠償
        ，始符民法第193條第1項所定「增加生活上需要」之意
        旨，最高法院89年度台上字第1749號判決可資參照。
      (2)原告主張其因前開受傷致生活無法自理，須由他人照顧
        等情，經本院向行政院衛生署台中醫院函查覆稱「車禍
        當時非於本院治療，但根據骨折情況，至少需全日看護
        2週」，有該醫院96年8月14日中醫歷字第0960007127號
        函附卷可參，顯見原告確因上開傷勢需有專人照顧至明
        ，且所需照顧之時間為2週，又參酌目前一般醫院專業
        看護之費用，每日以2,200元計算尚屬合理，則原告請
        求被告賠償相當看護費用之損害應為30,800元（2,200
        ×7×2=30,800），此部分之請求為有理由，逾此部分
        之請求，即屬無據，不應准許。
    3.精神慰撫金部分：
      (1)按慰藉金之賠償須以人格權遭遇侵害，使精神上受有痛
        苦為必要，其核給之標準固與財產上損害之計算不同，
        然非不可斟酌雙方身分資力與加害程度，及其他各種情
        形核定相當之數額，最高法院51年臺上字第223 號判例
        可資參照。又人格權遭遇侵害而受有精神上之痛苦，於
        請求賠償精神慰撫金時，其核給之標準須參酌實際加害
        情形、被害人之身分、地位與加害人之經濟狀況等關係
        定之。
      (2)本院審酌本件原告因上開傷害而受有精神上之痛苦，其
        請求被告賠償相當之金額以資慰撫，自應准許。又查原
        告現年64歲，目前從事漁獲批發工作，其現有財產依本
        院職權查得之稅務電子閘門資料查詢表，顯示有股利5,
        346元、房屋2筆等，因受被告侵害而致受有左脛、腓骨
        開放性骨折，左第5趾骨骨折、左側第8、9肋骨骨折合
        併血胸、左側股骨粗隆間骨折之傷害，所受身心上之痛
        苦非輕，本院參酌兩造之社會身分、地位、教育程度、
        財產經濟狀況、工作、資力等事實，認原告請求賠償精
        神慰撫金20萬元尚屬過高，應核減為15萬元，逾該數額
        之請求，即無理由。
    4.綜上所述，原告因本件車禍受傷所致損害合計為945,098
      元（764,298＋30,800＋150,000＝945,098）。
  (三)另按保險人依強制汽車責任保險法規定給付之保險金，視為
    加害人或被保險人損害賠償金額之一部分；加害人或被保險
    人受賠償請求時，得扣除之，強制汽車責任保險法第30條定
    有明文。查原告因此次車禍而自保險公司領取汽車強制責任
    保險金共45萬元，為原告所不爭，依前開說明，應自本件損
    害賠償金額中扣除，經扣除後，原告得請求被告賠償495,09
    8元（945,098－450,000＝495,098）。
  (四)綜上所述，原告依侵權行為之法律關係，請求被告賠償495
    ,098 元，及自起訴狀繕本送達被告之翌日（即96年6月1日
    ）起至清償日止，按年息5%計算之利息部分為有理由，逾此
    部分之請求，於法不合，應予駁回。
  (五)原告陳明願供擔保，聲請宣告假執行，經核原告勝訴部分，
    合於法律規定，爰酌定相當之擔保金額准許之；至原告其餘
    假執行之聲請，因訴之駁回而失所附麗，應予駁回，附此敘
    明。
四、本件事證已臻明確，原告其餘之攻擊方法及舉證，於判決之
    基礎及結果均不生影響，無予一一論列之必要，併此敘明。
五、據上論結：本件原告之訴為一部有理由，一部無理由，應依
    民事訴訟法第385條第1項前段、第79條、第390條第2項，判
    決如主文。
中　　華　　民　　國　　96　　年　　9　　月　　 28　　日
                  民事第一庭    法　官　卓進仕
以上正本係照原本作成。
如對本判決上訴，須於判決送達後20日內向本院提出上訴狀（須
附繕本）。
中　　華　　民　　國　　96　　年　　9　　月　　 28　　日
                                書記官
